臺灣基隆地方法院刑事判決　　　　　　　　　　　　　九十一年度訴字第四一一號
　　公　訴　人　臺灣基隆地方法院檢察署檢察官
　　被　　　告　甲○○
右列被告因違反毒品危用害防制條例案件，經檢察官提起公訴（九十一年度毒偵緝字
第七０號、毒偵字第六三八號），本院判決如左：
    主  文
甲○○連續施用第一級毒品，累犯，處有期徒刑拾月，扣案之第一級毒品海洛因壹包
(淨重貳點參伍公克)，又壹小包 (淨重零點零貳公克)沒收銷毀之、注射針筒貳支沒
收。
    事  實
一、甲○○前因違反槍砲彈藥刀械管制條例及竊盜案件，分經本院判處有期徒刑二年
    、八月，應執行有期徒刑二年五月確定，甫於民國八十九年十一月八日縮短刑期
    執行完畢，又因施用第二級毒品安非他命案件，經依本院八十七年度毒聲字第二
    一號裁定送觀察勒戒後，認無繼續施用毒品之傾向，業經臺灣基隆地方法院檢察
    署檢察官於八十七年六月十六日，以八十七年度偵字第二二七五號為不起訴處分
    確定。嗣其於不起訴處分確定後五年內，復基於施用第一級毒品海洛因之概括犯
    意，分別於九十一年二月中旬、四月中旬某日及六月二十一日，在基隆市長庚醫
    院基隆分院內及樂利三街二六三巷十九弄三九之二號三樓住處，以針筒注射肌肉
    的方式，連續施用第一級毒品海洛因各一次。嗣於九十年六月二十八日五時五十
    分許，在上址住處，為警扣得海洛因一小包 (淨重０．０二公克)，及九十一年
    六月二十三日下午六時五十分許，在上址住處前為警緝獲，並扣得第一級毒品海
    洛因一包 (淨重二點三五公克，純質淨重零點八八公克)及其所有供前揭施用第
    一級毒品所用之注射針筒二支。甲○○嗣依本院九十年度毒聲字第一０七四號裁
    定送臺灣基隆看守所附設勒戒所觀察、勒戒後，認有繼續施用毒品之傾向。
二、案經基隆市警察局第三分局、第四分局報告臺灣基隆地方法院檢察署檢察官偵查
    起訴。
    理  由
一、有罪部分：
（一）訊據被告甲○○坦承於九十一年二月中旬、四月中旬某日及六月二十一日，連
      續施用第一級毒品海洛因各一次等情不諱，而其為警查獲時所採集之尿液，經
      檢測結果呈海洛因之嗎啡陽性反應，有基隆市衛生局基衛檢字第０八一一八號
      檢驗成績書一紙在卷可稽，復有扣案之白色粉末一包（淨重二點三五公克）扣
      案可佐，而該白色粉末經法務部調查局鑑定，含第一級毒品海洛因成分 （純
      質淨重０．八六公克）有該局九十一年七月十六日調科壹字第三二０００一三
      五五號鑑定書存卷可按，並有自被告處查獲供施用之注射針筒二支可憑，足認
      被告之自白與事實相符。次查被告曾因施用毒品，經裁定觀察勒戒，認無繼續
      施用傾向，經檢察官為不起訴處分確定，此有不起訴處分書影本一紙在卷可按
      。另被告經本院裁定送觀察、勒戒後，經臺灣基隆看守所附設觀察勒戒判定其
      人格特質三十八分、臨床徵候四十分、環境相關因素二分，合計八十分，綜合
      判斷其有繼續施用毒品傾向，亦有該所九十一年七月九日基所戒字第０七八八
      號函附之有無繼續施用毒品傾向證明書一紙在卷可參。本件事證明確，被告犯
      行堪可認定，應依法論科。
（二）按海洛因係第一級毒品，毒品危害防制條例第二條第二項第一款定有明文。查
      被告於右揭時、地，非法施用第一級毒品海洛因，核其所為，係犯毒品危害防
      制條例第十條第一項之施用第一級毒品罪，其持有第一級毒品之低度行為，應
      為施用之高度行為所吸收，不另論以持有第一級毒品罪。其先後三次施用第一
      級毒品之行為，時間緊接，犯罪構成要件相同，顯係基於概括犯意為之，為連
      續犯，應依法加重其刑。查被告前曾受如事實欄所載有期徒刑之執行，此有臺
      灣基隆地方法院刑案資料查註紀錄表附卷可考，其於有期徒刑執行完畢後五年
      以內，再犯本件最重本刑為有期徒刑以上之刑之罪，為累犯，應遞加重其刑。
      爰審酌被告犯罪之動機、吸食頻率，犯後坦承犯行，且所犯施用毒品行為係戕
      害自己身心健康，尚未危及他人等一切情狀，量處如主文所示之刑。
（三）扣案白粉一包係第一級毒品海洛因（淨重二點三五公克，純質淨重零點八八公
      克），已如前述，應依法宣告沒收銷燬之。至九十年六月二十八日扣得之白色
      粉末海洛因一小包（淨重０．０二公克），此部分雖不另構成施用第一級毒品
      海洛因罪（詳後二所述），然既與本件為施用所吸收之持有部分有連續之裁判
      上一罪關係，仍依法宣告沒收銷燬之。另扣案注射針筒二支被告雖否認為其所
      有，惟查被告雖辯稱該二注射針筒係綽號「小蘇」之朋友所寄放，惟並無法提
      供「小蘇」之真實年籍資料，且該二注射針筒係被告為警查獲時，被告自其身
      上取出自行提出，而被告經採尿送驗亦呈一級毒品海洛因嗎啡之陽性反應，是
      以堪認該二注射針筒係被告所有，且係供犯本案施用一級毒品所用，爰依法宣
      告沒收。
二、不另為無罪諭知部分：
（一）公訴意旨另以：被告於九十年六月二十八日上午五時五十分許，經警持搜索票
      在被告基隆市○○○街二六三巷十九弄三九之二號三樓住處，自被告身上查獲
      海洛因 (淨重零點零貳公克)、注射針筒一支，並自上址客廳內查獲分裝袋三
      十個，被告採尿經採尿送驗呈海洛因之嗎啡陽性反應，嗣於九十一年六月二十
      三日下午四時五十分，復在上址為警查獲，採尿送驗結果亦呈海洛因之嗎啡陽
      性反應，因認被告除於上開時間施用第一級毒品海洛因外，另涉有自九十年六
      月二十八日上午五時五十分許採尿前回溯二十四小時內起，至九十一年六月二
      十三日下午四時五十分許採尿前回溯二十四小時內止，連續施用第一級毒品海
      因之罪嫌云云。
（二）按依毒品檢驗學上之常規，尿液中含毒品成分反應所使用之檢驗方法，對於受
      檢驗者是否確有施用毒品行為之判斷，在檢驗學常規上恆有相當程度為陽性之
      可能，如另以氣 (液)相層析、質譜分析等較具公信力之儀器為交叉確認，因
      出現偽陽性反應之機率極低，核足據為對涉嫌人不利之認定，為邇來我國實務
      所是認。經查公訴人認被告除於自承之時間施用第一級毒品海洛因外，於上開
      前後二次採尿期間內有連續施用第一級毒品海洛因之犯行，係以基隆市衛生局
      基衛檢字第０七六五七號函為主要論據。訊據被告堅決否認有何施用第一級毒
      品之犯行，辯稱：伊於九十年六月二十八日上午五時五十分許採尿前回溯二十
      四小時，至九十一年六月二十三日下午四時五十分許採尿前回溯二十四小時間
      ，除於九十一年二月中旬某日、四月中旬某日及六月二十一日各施用第一級毒
      品海洛因各一次外，餘均未用等語。
（三）經查被告於九十年六月二十八日上午五時五十分許，經警持搜索票在上址自被
      告身上查獲海洛因 (淨重零點零貳公克) 、注射針筒一支，並自上址客廳內查
      獲分裝袋三十個，被告採尿送驗，經基隆市衛生局以酵素免疫分析法及薄層層
      析法檢測，結果呈海洛因之嗎啡陽性反應，固有基隆市衛生局基衛檢字第０七
      六五七號檢驗成績書在卷可查，嗣經本院依職權將尿液送法務部調查局以螢光
      偏極免疫分析法篩驗；氣相層析質譜儀分析法確認，送驗尿液呈海洛因之嗎啡
      陰性反應，有該局九十一年八月二十八日調科字第０九一００五二七二四０號
      檢驗通知書存卷可參。依上開說明，因基隆市衛生局非以氣（液）相層析、質
      譜儀法等較具公信力之儀器檢驗，檢驗結果存有偽陽性之可能，尚難遽在被告
      否認犯罪下，即引該局檢驗成績書資為不利被告之認定，本院認仍應以上開法
      務部調查局之檢驗通知書為可採。此外復查無其他證據證明被告確有公訴人所
      指此部分之犯行，惟公訴意旨認此部分與前揭論罪科刑部分有連續犯關係，屬
      裁判上之一罪，爰不另為無罪之諭知。被告此部分犯行既無法證明，且扣案之
      注射針筒一支又與一所述施用第一級毒品犯行無關聯，爰不予宣告沒收，附此
      敘明。
據上論斷，應依刑事訴訟法第二百九十九條第一項前段，毒品危害防制條例第十條第
一項、第十八條第一項，刑法第十一條前段、第五十六條、第四十七條、第三十八條
第一項第二款，判決如主文。
本案經檢察官熊南彰到庭執行職務。
中      華      民      國    九十一    年      九      月    二十五    日
                 臺灣基隆地方法院刑事第二庭
                                  審判長法  官  邱 志 平
                                        法  官  王 翠 芬
                                        法  官  劉 桂 金
右正本證明與原本無異。
對於本件判決如有不服，應於收受送達後十日內，向本院提出上訴書狀，上訴於臺灣
高等法院，並按他造當事人之人數附具繕本。
                                        書記官  陳 玲 誼
中      華      民      國    九十一    年      九      月    二十七    日
附錄論罪法條
毒品危害防制條例第十條第一項
施用第一級毒品者，處六月以上五年以下有期徒刑。
